【裁判字號】    97,易,2993
【裁判日期】    971226
【裁判案由】    詐欺
【裁判全文】
臺灣臺北地方法院刑事判決              97年度易字第2993號
公  訴  人  臺灣臺北地方法院檢察署檢察官
被      告  丙○○
上列被告因詐欺案件，經檢察官提起公訴（97年度偵字第15108
號），本院判決如下：
    主  文
丙○○幫助共同意圖為自己不法之所有，以詐術使人將本人之物
交付，處有期徒刑陸月，如易科罰金，以新台幣壹仟元折算壹日
；減為有期徒刑參月，如易科罰金，以新台幣壹仟元折算壹日。
    事  實
一、丙○○預見將銀行帳戶提供予不特定之第三人使用，將使該
    帳戶成為詐騙集團存取詐騙款項之用，竟仍基於縱使他人持
    其所請領之金融機構帳戶作為存取詐取款項之用，亦不違背
    其本意之不確定故意，於民國96年1 月間在不詳地點，將其
    於玉山銀行城中分行所開設之0000000000000 號帳戶及臺北
    富邦銀行雙園分行所開設之000000000000000 號帳戶之存摺
    、金融卡及密碼，提供予某姓名、年籍不詳之人所屬之詐欺
    集團成員使用。嗣該詐欺集團之成年成員於取得前開帳戶之
    存摺、金融卡及密碼後，即基於意圖為自己不法所有之犯意
    聯絡，先後為下列詐欺犯行：(一)於96年1 月9 日（起訴書誤
    載為97年1 月9 日），該詐欺集團成員自稱網路賣家，撥打
    電話予甲○○，詐稱需解除約定帳號云云，使甲○○陷於錯
    誤，而在同日晚間7 時36分許，依電話指示以提款卡操作郵
    局自動櫃員機，將新台幣（下同）2 萬7,101 元匯至上開丙○○之玉山銀行城中分行帳戶內，嗣甲○○察覺有異，始知
    受騙，而報警查悉上情；(二)96年1 月15日（起訴書誤載為97
    年1 月15日），該詐騙集團成員復以SKYPE 註冊帳號woshia
    shan與乙○○在網路上聊天，佯以援交須先確認身分為由，
    致乙○○陷於錯誤，而於同日晚間8 時許，在臺北市○○○
    路201 號台塑大樓內之台北富邦銀行提款機，依該詐騙集團
    成員之指示操作按鍵，分別匯款11,000元、5 萬元、5 萬元
    等三筆（共11萬1,000 元）至上開丙○○之臺北富邦銀行雙
    園分行帳戶內，嗣乙○○察覺有異始知受騙，而報警查悉上
    情。
二、案經甲○○訴由臺北市政府警察局中正第一分局報告，暨乙○○訴由臺北市政府警察局士林分局報告臺灣士林地方法院
    檢察署呈請臺灣高等法院檢察署檢察長令轉臺灣臺灣地方法
    院檢察署檢察官偵查起訴。
    理  由
一、按被告以外之人於審判外之言詞或書面陳述，除法律有規定
    者外，不得作為證據，刑事訴訟法第159 條第1 項定有明文
    ；復按被告以外之人於審判外之陳述，雖不符前4 條之規定
    ，而經當事人於審判程式同意作為證據，法院審酌該言詞陳
    述或書面陳述作成時之情況，認為適當者，亦得為證據；當
    事人、代理人或辯護人於法院調查證據時，知有第159 條第
    1 項不得為證據之情形，而未於言詞辯論終結前聲明異議者
    ，視為有前項之同意；同法第159 條之5 規定甚明。本件所
    據以認定被告丙○○犯罪事實之證據，其中屬傳聞證據部分
    ，因被告及公訴人於本院言詞辯論終結前，均未對於證據能
    力聲明異議，依刑事訴訟法第159 條之5 規定，視為同意上
    開證據具備證據能力，本院認亦無違法或不當之情況，是該
    傳聞證據均具備證據能力，合先敘明。
二、經本院訊問後，被告雖坦承玉山銀行城中分行之0000000000
    000 號帳戶及臺北富邦銀行雙園分行之000000000000000 號
    帳戶，確為自己所開設，被害人甲○○、乙○○確曾將款項
    匯入前述帳戶等情，惟矢口否認有何幫助詐欺之犯行，辯稱
    ：伊並沒有將該等帳戶存摺、提款卡及密碼交付他人使用，
    該等帳戶連同伊所有中華郵政公司臺北圓山郵局0000000000
    0000號帳戶均同時不見，係伊於96年1 月9 日前去該郵局辦
    理印鑑卡及金融卡後遺失云云。
三、經查：
  (一)某詐騙集團姓名、年籍不詳之成年人，於96年1 月9 日自稱
    網路賣家，撥打電話予甲○○，詐稱需解除約定帳號云云，
    使甲○○陷於錯誤，而在同日晚間7 時36分許，依電話指示
    以提款卡操作郵局自動櫃員機，將2 萬7,101 元匯至上開丙○○之玉山銀行城中分行帳戶內；嗣某詐騙集團姓名、年籍
    不詳之成年人，於96年1 月15日復以SKYPE 註冊帳號woshia
    shan與乙○○在網路上聊天，佯以援交須先確認身份為由，
    致乙○○陷於錯誤，而於同日晚間8 時許，在臺北市○○○
    路201 號台塑大樓內之台北富邦銀行提款機，依該詐騙集團
    成員之指示操作按鍵，分別匯款11,000元、5 萬元、5 萬元
    等三筆（共11萬1,000 元）至上開丙○○之臺北富邦銀行雙
    園分行帳戶內等情，業據被害人甲○○、乙○○於警詢時證
    述屬實（臺灣臺北地方法院檢察署96年度偵字第8651號偵卷
    第5-6 頁、臺灣士林地方法院檢察署96年度偵字第7638號偵
    卷第10-13 頁），並有自動櫃員機交易明細表、玉山銀行城
    中分行96年3 月15日函文檢附存戶交易明細表、臺北富邦銀
    行96年3 月16日函文檢附對帳單查詢表為證（臺灣臺北地方
    法院檢察署96年度偵字第8651號偵卷第7 、13-22 頁、臺灣
    士林地方法院檢察署96年度偵字第7638號偵卷第71-74 頁）
    ，復為被告所不爭執，此部分事實堪以認定。
  (二)被告雖辯稱所有玉山銀行、臺北富邦銀行與中華郵政公司之
    前述帳戶之存摺、提款卡均係同時遺失云云。惟查，被告於
    96年1 月9 日前往前述郵局更換系爭郵局帳戶之印鑑並換發
    新存摺及申請換發晶片金融卡，嗣於同年月15日取得所核發
    之晶片金融卡後，旋即於同年月23日前之不詳時間，將該郵
    局帳戶之存摺、晶片金融卡及密碼等物件，在不詳地點交予
    某真實姓名年籍不詳之成年人，供其所屬之詐欺集團作為詐
    欺之用，嗣該詐欺集團之成年成員於取得系爭郵局帳戶之資
    料後，即基於意圖為自己不法所有之犯意，先後為詐欺犯行
    ，被告所涉幫助詐欺之犯行，已經臺灣板橋地方法院96年度
    簡上字第731 號判處有期徒刑6 月、減為3 月確定等情，此
    有該刑事判決在卷可證。在該案審理中，被告確實坦承「96
    年1 月9 日前往前述郵局更換系爭郵局帳戶之印鑑並換發新
    存摺及申請換發晶片金融卡，嗣於同年月15日取得所核發之
    晶片金融卡」等情，則此部分事實堪以認定。由該刑事判決
    所認定之事實，顯示被告係於96年1 月15日取得核發之晶片
    金融卡後，始交付與詐騙集團份子使用，而本件被害人甲○○係於96年1 月9 日即遭人詐騙而匯款，則被告顯然不可能
    同時遺失玉山銀行、臺北富邦銀行、中華郵政公司之前述帳
    戶存摺與提款卡。況被告於前述案件審理及本件偵訊中，亦
    坦承前述帳戶之密碼並未與存摺及提款卡放在一起（97年度
    偵字第14976 號偵卷第17頁），則該等帳戶存摺及提款卡如
    係遺失，拾獲之詐騙集團成員又如何得知密碼而對被害人從
    事詐欺取財後，再為領款行為。又金融存款帳戶資料事關存
    戶個人財產權益之保障，其與儲戶存摺、金融卡及密碼相結
    合，專屬性、私密性更形提高，除非本人或與本人具密切關
    係者，難認有何理由可自由使用私人之存摺、金融卡及密碼
    ，而一般人亦均有應妥善保管上開物件，防止被他人冒用之
    認知；況近來詐欺犯罪集團犯案猖獗，每每利用人頭帳戶作
    為犯罪工具，若任意提供自己帳戶之相關物件予不明人士使
    用，將有遭他人作為詐欺犯罪時，非正當資金進出之用之不
    法用途，此情當為具有社會生活經驗之被告所得認識及預見
    。綜此，被告所稱前述帳戶存摺、提款卡遺失之辯稱，顯與
    常理不符，應認被告係將該等帳戶存摺、提款卡及密碼交付
    他人使用，則被告有幫助他人為詐欺犯行之不確定犯意甚明
    。
  (三)被告提供圓山郵局帳戶存摺、提款卡及密碼之犯行，雖已經
    臺灣板橋地方法院以96年度簡上字第731 號判處有期徒刑確
    定在案，惟本案被告乃另行起意，將玉山銀行、臺北富邦銀
    行帳戶之存摺、提款卡及密碼交予其他詐騙集團成員之犯行
    ，與提供前開圓山郵局帳戶之犯行並不相同，且本件之犯罪
    時間及匯款時間，分別為96年1 月9 日、1 月15日，而一般
    收購帳戶者轉交予其所屬之詐欺集團，及詐欺集團成員先行
    測試該帳戶是否仍可使用，衡情均需花費一段時間，換言之
    ，該詐欺集團至少應在96年1 月8 日、1 月14日前即已取得
    被告上開玉山銀行、臺北富邦銀行帳戶甚明，而被告於前案
    係96年1 月15日始前往郵局領取晶片金融卡，之後再轉交予
    詐欺集團使用，可徵被告交付本件玉山銀行、富邦銀行帳戶
    存摺、金融卡及密碼等物件之時間，與其交付前案圓山郵局
    帳戶存摺、金融卡及密碼等物件之時間，並不相同，且係於
    本件之正犯犯行業已結束後，才為前案交付郵局帳戶部分之
    幫助犯行，顯見其犯意應屬各別。況本件二案之詐欺手法，
    係分別利用帳戶設定錯誤及援交確認身分等方式，亦與前案
    均係利用網路拍賣詐騙買家匯款之方法不同，則被告應非將
    本件銀行帳戶交予前案利用圓山郵局帳戶之同一詐欺集團等
    情，亦經臺灣板橋地方法院96年度簡上字第731 號刑事確定
    判決認定在案，故本件與前案之幫助詐欺犯行間，並非同一
    幫助事實，亦無想像競合之裁判上一罪關係，附此敘明。
  (四)綜上所述，由被害人甲○○、乙○○之證稱、被告之供稱、
    玉山銀行及臺北富邦銀行函文所檢附被告上開帳戶之客戶歷
    史交易清單資料與臺灣板橋地方法院96年度簡上字第731 號
    刑事判決等證物，足證被告確有幫助他人詐欺之犯行甚明，
    被告所辯無非係卸責之詞，不足採信。是本件事證明確，被
    告犯行堪以認定。
四、按幫助犯之成立，主觀上行為人須有幫助故意，客觀上須有
    幫助行為，意即需對於犯罪與正犯有共同之認識，而以幫助
    之意思，對於正犯資以助力，而未參與實施犯罪之行為者而
    言，最高法院75年度台上字第1509號、88年度台上字第1270
    號判決意旨均同此見解。核被告所為，顯係基於幫助他人犯
    詐欺罪之犯意，且所為提供上開物品予他人之行為，亦屬刑
    法詐欺罪構成要件以外之行為，被告既以幫助他人犯罪之意
    思而參與犯罪構成要件以外之行為，自應成立刑法第339 條
    第1 項詐欺取財罪之幫助犯，爰依刑法第30條第2 項規定減
    輕其刑。而本件係由數名不同之詐騙集團成員分別以電話向
    被害人施詐，而被害人復有多人，其等應屬詐欺罪之共同正
    犯。又本院並無證據證明被告究係分次交付或1 次將前述二
    個帳戶存摺、提款卡及密碼交付他人，基於「罪證有疑，利
    於被告」之法則，應認被告係以一幫助詐欺取財行為，使詐
    欺集團成員得以分別詐騙甲○○等2 人，致其等陷於錯誤，
    因而交付財物，亦即其中被害人雖有數人，惟被告提供帳戶
    舉措僅有1 次，應論以1 個幫助詐欺取財行為。至於詐欺集
    團成員分別向不同人行騙，正犯之罪數並不影響被告行為之
    罪數，被告之行為仍應僅認構成一個幫助詐欺取財行為。爰
    審酌：(一)智識程度：被告係五專畢業之學歷；(二)犯罪動機與
    目的：被告將自己之銀行帳戶提供與他人使用，僅係基於幫
    助他人犯詐欺罪之未必故意；(三)犯罪手段：被告在此詐欺集
    團犯案猖獗，利用帳戶掩飾、隱匿詐財贓款之事迭有所聞之
    際，竟仍1 次提供他人2 個銀行帳戶以供詐騙份子從事詐財
    行為；(四)所生危害：被告所為將增加被害人尋求救濟之困難
    ，並使犯罪之追查趨於複雜，所為將嚴重影響社會正常交易
    安全；(五)犯後態度：被告於偵訊及本院審理時均未能坦承犯
    行，難稱有悔意等一切情狀，量處如主文所示之刑，並定其
    易科罰金之折算標準。查本件被告犯罪時間在96年4 月24日
    以前，且非中華民國96年罪犯減刑條例第3 條第1 項所定不
    予減刑之罪，則依該條例第2 條第1 項第3 款、第7 條之減
    刑規定，應減其宣告刑二分之一，並定其易科罰金之折算標
    準。再被告交予真實姓名、年籍之成年人之上開銀行存摺、
    提款卡等物，雖係供犯罪所用之物，但未經扣案，迄今仍未
    取回，且非義務沒收之物，爰不為沒收之諭知，附此敘明。
據上論斷，依刑事訴訟法第299 第1 項前段，刑法第28條、第
339 條第1 項、第30條第1 項、第2 項、第41條第1 項前段，中
華民國96年罪犯減刑條例第2 條第1 項第3 款、第7 條、第9 條
，刑法施行法第1 條之1 ，判決如主文。
本案經檢察官簡逸薇到庭執行職務。
中    華    民    國    97    年    12    月    26    日
                    刑事第六庭審判長法  官  張永宏
                                    法  官  雷淑雯
                                    法  官  林孟皇
本正本證明與原本無異。
如不服本判決應於收受送達後10日內向本院提出上訴書狀，並應
敘述具體理由；其未敘述上訴理由者，應於上訴期間屆滿後20日
內向本院補提理由書（均須按他造當事人之人數附繕本）「切勿
逕送上級法院」。告訴人或被害人如對於本判決不服者，應具備
理由請求檢察官上訴，其上訴期間之計算係以檢察官收受判決正
本之日期為準。
                                    書記官  楊雅鈞
中    華    民    國    97    年    12    月    26    日
附錄本案論罪科刑法條全文：
中華民國刑法第339條（普通詐欺罪）
意圖為自己或第三人不法之有，以詐術使人將本人或第三人之物
交付者，處五年以下有期徒刑、拘役或科或併科一千元以下罰金
。
以前項方法得財產上不法之利益或使第三人得之者，亦同。
前二項之未遂犯罰之。


司法院資訊處製作；財團法人民間司法改革基金會備份。
